臺灣嘉義地方法院民事判決
110年度嘉簡字第140號
原      告  施志文  
被      告  自由頌公寓大廈管理委員會

法定代理人  許賢哲  
上列當事人間請求給付修繕費事件，本院於民國110年12月8日言
詞辯論終結，判決如下：
　　主  文
被告應給付原告新臺幣151,660元，及自民國110年1月20日起至
清償日止，按週年利率百分之5計算之利息。
原告其餘之訴駁回。
訴訟費用由被告負擔百分之58，餘由原告負擔。
本判決第1項得假執行。但被告如以新臺幣151,660元為原告預供
擔保，得免為假執行。
原告其餘假執行之聲請駁回。
    事實及理由
壹、程序方面
    被告之法定代理人原為黃俊誠，嗣於本件訴訟繫屬中，業經
    變更為許賢哲，此有嘉義市政府以民國110年10月22日府工
    使字第1102115287號函送之改選報備資料及本院公務電話紀
    錄在卷可稽，茲據原告聲明由許賢哲承受訴訟，核與民事訴
    訟法第175條第2項之規定，並無不合，自應准許。至於被告
    雖以黃朝偉為法定代理人具狀承受訴訟，並稱黃朝偉會在11
    0年12月10日接任，且資料已送嘉義市政府等語（本院卷2第
    23頁），然經本院詢問嘉義市政府承辦人結果，其表示目前
    仍是許賢哲為主任委員，有前開本院公務電話紀錄在卷可查
    ，顯然黃朝偉之改選尚未經嘉義市政府同意備查，是其所為
    承受訴訟之聲明，自難認適法，附此敘明。
貳、實體方面
一、原告主張：
  ㈠原告所有門牌號碼嘉義市○○路000號3樓1房屋（下稱系爭房屋
    ）是屬於自由頌公寓大廈（下稱系爭大樓）的住戶。於民國
    109年11月間因系爭房屋浴室出現不明滲漏，請被告公告將
    於109年11月30日委請長年負責該大樓維修廠商即訴外人勁
    揚工程行進行漏水查修，經查修發現滲水源自於公共管道間
    積水，因3樓為管道間最底層，但未設排水孔，上方水管漏
    水全部積存3樓管道間底部，致系爭房屋浴室發生滲漏，且
    管道間底部積有約60公分汙泥、廢棄物，俟於12月7日查知
    漏水處為5、6樓間汙水管破損，原告將查漏情形轉知被告，
    被告同意由勁揚工程行修繕5、6樓管道間破損汙水管，並於
    12月10日完成修繕，但對原告前述3樓管道間積水、汙泥、
    廢棄物拒不處理，因管道間積水持續滲漏，致原告除浴室、
    房間木作門框、地板損壞，持續近一個月影響原告居住生活
    ，原告只能自行修繕，3樓為管道底部廢棄物清理、設置排
    水孔、因施工必要打除系爭房屋管道間牆壁及復原等工程，
    均屬共有部分修繕費新臺幣（下同）12,000元。
  ㈡原告因管道間積水持續滲漏，致損害系爭房屋屋内浴室、 房
    間木作門框、地板，而拆除木地板必會損壞下方磁磚，且 
    浴室内原為進行漏水查修所打除的磁磚、防水及相關浴廁設
    備等均須復原，原告因而支出浴廁修繕費94,500元、主臥室
     泥作修繕費28,800元、木作修繕費104,500元、油漆費21,5
    00元，計為249,300元，此肇因於被告拒不處理3樓管道間積
    水、汙泥、廢棄物所生之損害，連同前項3樓管道間修繕費1
    2,000元，合計請求被告賠償261,300元。爰依公寓大廈管理
    條例第10條第2項規定提起本訴。
  ㈢並聲明：⒈被告應給付原告261,300元，及自起訴狀繕本送達
    翌日起至清償日止，按週年利率百分之5計算的利息。⒉願供
    擔保，請准宣告假執行。
二、被告答辯：
　㈠對於原告主張3樓管道因5、6樓漏水積存，導致管道積有汙泥
    、廢棄物，需要打除管道間牆壁及復原，請求12,000元部分
    ，認為5、6樓修繕完畢後，3樓就不會漏水，故無修繕之必
    要，但如果是公共管道間的因素造成，就願意負責。
　㈡另原告主張因管道間積水導致系爭房屋浴室滲漏及系爭房屋
    屋内漏水的地方，原告因查修漏水，支出浴廁修繕費94,500
    元，油漆費用21,500元，主臥室泥作費用28,800元，木作修
    繕費用104,500元部分，也有可能是5樓在修廁所時撞到水管
    導致漏水，則請法院依照事證釐清責任。但漏水已經一段時
    間，原告才告知被告，導致損害擴大，原告應該要負一些責
    任。且原告自家廁所修繕、床頭造型、化妝檯的費用都與漏
    水無關。
　㈢並聲明：⒈原告之訴駁回。⒉如受不利之判決，願供擔保請准
    宣告免為假執行。
三、本院之判斷：
　㈠按管理委員會基於規約約定或區分所有權人會議決議所為職
    務之執行致他人於損害，而應由區分所有權人負賠償責任時
    ，依公寓大廈管理條例第38條第1項規定及訴訟擔當法理，
    被害人得基於程序選擇權，選擇以管理委員會為被告起訴請
    求。本件原告以被告為請求對象，應具當事人適格，先予說
    明。再按因故意或過失，不法侵害他人之權利者，負損害賠
    償責任。民法第184條第1項前段定有明文。而公寓大廈共用
    部分、約定共用部分之修繕、管理、維護，由管理負責人或
    管理委員會為之；共有及共用部分之清潔、維護、修繕及一
    般改良亦屬管理委員會職務。此觀公寓大廈管理條例第10條
    第2項本文、第36條第2款規定自明。是倘管理委員會未盡其
    管理維護共有及共用部分之職務而致區分所有權人受有損害
    ，該區分所有權人自得訴請管理委員會賠償。
　㈡原告主張其係自由頌公寓大廈504號3樓1住戶乙情，業據其提
    出建物所有權狀為憑（本院卷1第155頁），並為被告所不爭
    執（本院卷2第29頁），此部分之事實，堪認屬實。
　㈢又原告主張因5、6樓管道間破損汙水管，導致3樓管道間積水
    ，並造成系爭房屋浴室滲漏及系爭房屋屋内漏水等情，業據
    其提出管道間照片、臥室平面圖、臥房照片等為證（本院卷
    1第69至129、390至401頁）。且由證人即勁揚工程行修繕人
    員黃順良到庭證述：「（問：要施作上開估價單【即3樓公
    設管道間工程】所載工作內容的『成因』為何？）當初是原告
    家漏水，我說漏水有兩個問題，有可能公設管線漏水，或是
    自己的管線漏水，我敲打牆壁，還有鑽地板，後來發現是公
    設管路在漏水，有兩個部分，一個是5、6樓的管線漏水，另
    一個部分是原告管路的最低部，如果有管線漏水，他家就會
    像水槽一樣積水，所以要做防水工程、輸水工程。」、「（
    問：5樓的廁所是否為您所修繕？）因為5樓公設管路破裂，
    所以造成5樓的廁所漏水，也是公設排水管路破裂。因為要
    修5樓公設漏水的關係，所以才要拆5樓的天花板，才可以修
    理公設的管路漏水，5樓廁所本身沒有問題，問題是出在公
    設管路漏水。」、「（問：本院卷1第17頁估價單【即主臥
    浴廁工程】各編號那些是3樓公設管間積水有關？）很多地
    方都是因為管路漏水才要修繕，浴室已經老舊了，天花板被
    腐蝕，因為漏水。水是從上面灑下來的，積在底部，所以天
    花板會有影響。」、「（問：本院卷1第18頁估價單【即主
    臥地磚工程】各編號那些是3樓公設管間積水有關？）這是
    做主臥室的地板，如果長期漏水，會導致磁磚膨脹不工整。
    」、「（問：原告屋內有無因3樓公設管間積水而造成損害
    ？）就是地板、門片、牆壁會壁癌、天花板。」等語，亦可
    佐證3樓管道間積水與5、6樓間破損汙水管有關，並因此導
    致系爭房屋浴室滲漏及系爭房屋屋内漏水，且該漏水與5樓
    廁所無涉，核與原告主張相符。被告前開所辯，難認可採。
    是依上開法條及說明，應認被告未盡妥善管理維護共用部分
    之義務，而就原告所受損害應負賠償之責。㈣茲就原告請求
    之各項賠償，審核如下：
　⒈3樓公設管道間修繕費12,000元部分：查3樓管道間因5、6樓
    的管線漏水造成積水而有修繕之必要，業據證人黃順良證述
    如上，且有估價單可資佐證（本院卷1第11頁），堪信屬實
    ，應予准許。
  ⒉支出浴廁修繕費94,500元部分：查原告浴廁很多地方確實因
    管路漏水需要修繕，業據證人黃順良證述如上。參以物被毀
    損時，被害人除得依民法第196條請求賠償外，並不排除民
    法第213至第215條之適用，惟民法第196條之規定，即係第2
    13條之法律另有規定，請求賠償物被毀損所減少之價額，得
    以修復費用為估定之標準，但以必要者為限（如修理材料以
    新品換舊品，應予折舊）。是主張物被毀損，而請求賠償修
    復費用時，就修理費用中零件材料以新品替換舊品部分，自
    應予以折舊，至工資部分，則屬人力支出，不生折舊之問題
    。另依行政院所頒固定資產耐用年數表及固定資產折舊率表
    ，房屋附屬設備（其他設備）之耐用年數為10年，已逾耐用
    年數，而依酌所得稅法第54條第3項規定及固定資產折舊率
    表附註㈣所載：「採用定率遞減法者，其最後一年之折舊額
    ，加歷年折舊累計額，其總和不得超過該資產成本原額之十
    分之九」，應以成本1/10為計算依據，而據原告陳稱其居住
    該處有15年左右（本院卷1第146頁），已使用超過10年，則
    依原告所提估價單所示（本院卷1第17頁），扣除證人黃順
    良證述項目10單體馬桶、項目12臉盆、腳架、龍頭與漏水無
    關（本院卷2第27頁）之項目，則項目11馬桶安裝、項目13
    臉盆安裝亦可認定均與漏水無關，另項目15門框、門片、五
    金配件、項目14門框拆除、項目16浴室門安裝、項目17門檻
    安裝等均無證據證明與3樓管道間積水有關之部分外，其餘
    項目3柏拉圖磁磚17,500元、項目8雲杉木天花板2,000元，
    共計19,500元，則與公設關管道間積水有關，因此上開項目
    3、8經折舊後為1,950元【計算式：19,500元×1/10】，加計
    毋庸折舊之項目1浴室地磚壁磚打除5,000元、項目2浴室地
    壁面防水三道施作3,500元、項目4浴室貼磚工資19,500元、
    項目5壁面整平打底11,000元、項目6廢棄物清運4,500元、
    項目7浴室天花板拆除2,500元、項目9浴室天花板施作工資3
    ,000元、項目18廢棄物垃圾清除3,500元（以上共計52,500
    元），合計為54,450元，堪認為必要費用，逾此範圍之請求
    即屬無據，應予駁回。
  ⒊主臥室泥作費用28,800元部分：原告主臥地板因積水，會導
    致磁磚膨脹不工整，業經證人黃順良證述如上，可見原告主
    臥地板確實因3樓管道間積水受有損害。因此，依據原告提
    出的估價單明細（本院卷1第18頁），其中項目3磁磚部分折
    舊後為1,260元【計算式：12,600元×1/10】，加計毋庸折舊
    之項目1主臥室地磚打除清運4,000元、項目2地面整平打底4
    ,200元、項目4地面貼磚工資8,000元（以上共計16,200元）
    ，合計為17,460元，堪認為必要費用，逾此範圍之請求即屬
    無據，應予駁回。
  ⒋木作修繕費用104,500元部分：查原告主臥確實因3樓公設管
    間積水而造成地板、門片及木作家具損害，除經證人黃順良
    到庭證述在卷外，另有原告提出的照片可佐，而從原告提出
    的照片（本院卷1第394至401頁）可以看出，該主臥的木作
    家具有衣櫃、化妝檯、裝潢櫃，且該木作家具底部明顯有因
    潮濕腐蝕痕跡，依據原告提出的估價單（本院卷1第19頁）
    其上品名均與前開受損物品相關，核屬必要之修繕。因此，
    除材料費47,500元經計算折舊後為4,750元【計算式：47,50
    0元×1/10】，並加計毋庸折舊之工資57,000元後，共61,750
    元，堪認為必要費用，逾此範圍之請求即屬無據，應予駁回
    。
  ⒌油漆費用21,500元部分：查原告主臥房內管道間牆壁及浴室
    牆壁確實因管道間積水而有壁癌及油漆剝落之情形，此觀原
    告提出的照片可明（本院卷1第397、401頁），惟據原告陳
    稱其請求油漆費用包含裝潢拆掉後所有牆面等語（本院卷2
    第29頁），本院審酌並非所有牆面均有油漆之必要，綜合原
    告受損牆面之範圍，認原告就部分受損得求償之金額應以6,
    000元為適當，超過部分，即難准許。
  ㈤至於被告抗辯：漏水已經一段時間，原告才告知被告，導致
    損害擴大，原告應該要負一些責任乙節。然由證人黃順良證
    述：漏水有兩種可能，一種是公設管線漏水，一種是自家管
    線漏水，透過敲打牆壁、鑽地板才發現公設管線漏水等語（
    本院卷2第25至26頁）可知，抓漏涉及專業技術，且漏水原
    因不一而足，因此，原告在發現漏水是5、6樓管道間破損造
    成3樓管道間積水所致，已立即告知被告，此與被告訴訟代
    理人陳稱：原告是109年12月7日晚上告知管理員說住家漏水
    ，同年12月施工完成修繕5、6樓的管道間等語相合，自難認
    原告有何與有過失之情事，是被告前開抗辯，尚不足採信。
  ㈥末按給付有確定期限者，債務人自期限屆滿時起，負遲延責
    任。給付無確定期限者，債務人於債權人得請求給付時，經
    其催告而未為給付，自受催告時起，負遲延責任。其經債權
    人起訴而送達訴狀，或依督促程序送達支付命令，或為其他
    相類之行為者，與催告有同一之效力。民法第229條第1項、
    第2項分別定有明文。又遲延之債務，以支付金錢為標的者
    ，債權人得請求依法定利率計算之遲延利息。但約定利率較
    高者，仍從其約定利率；而應付利息之債務，其利率未經約
    定，亦無法律可據者，週年利率為百分之5，亦為同法第233
    條第1項及第203條所明定。查原告請求被告給付上開金額，
    並未定有給付期限，則原告主張應自起訴狀繕本送達翌日即
    110年1月20日（起訴狀狀繕本於110年1月19日送達被告，詳
    本院卷1第59頁送達證書）起至清償日止，按週年利率百分
    之5計算之利息，於法並無不合，亦應准許。
　㈦綜上所述，原告本於上開公寓大廈管理條例之法律關係，請
    求被告給付151,660元【計算式：12,000元＋54,450元＋17,46
    0元＋61,750元＋6,000元】，及自110年1月20日起至清償日止
    ，按週年利率百分之5計算之利息，為有理由，應予准許。
    至逾此範圍之請求，則屬無據，應予駁回。
四、本件事證已經明確，雙方所提出之各項攻擊防禦方法及證據
    資料，都已經法院詳細斟酌，經認定不會影響本判決的結果
    ，所以不再一一論述。
五、本件原告勝訴部分係就民事訴訟法第427條第1項訴訟適用簡
    易程序所為被告敗訴之判決，依同法第389條第1項第3款規
    定，應依職權宣告假執行，故原告請求本院供擔保宣告假執
    行，僅係促使本院依職權宣告之提醒，本院無庸另命原告供
    擔保。被告亦陳明願供擔保，請求免為假執行之宣告，經核
    合於法律規定，爰酌定相當之擔保金額，予以准許。至於原
    告受敗訴判決部分，其假執行之聲請即欠缺依據，應併予駁
    回。
六、訴訟費用負擔之依據：民事訴訟法第79條。
中　　華　　民　　國　　110 　年　　12　　月　　22　　日
                  臺灣嘉義地方法院嘉義簡易庭
                                  法　官　周欣怡
以上正本係照原本作成。
如對本判決上訴，須於判決送達後20日內向本庭（嘉義市文化路
308之1號）提出上訴狀（均須按他造當事人之人數附繕本）。如
委任律師提起上訴者，應一併繳納上訴審裁判費。
中　　華　　民　　國　　110 　年　　12　　月　　22　　日
                                  書記官  葉芳如